【裁判字號】    88,訴,630
【裁判日期】    890321
【裁判案由】    偽造文書等
【裁判全文】
臺灣臺南地方法院刑事判決              八十八年度訴字第六三號
    公  訴  人  臺灣臺南地方法院檢察署檢察官
    被      告  乙○○
右列被告因偽造文書等案件，經檢察官提起公訴（八十七年度偵字第八八三二號），
本院判決如左：
    主  文
乙○○連續意圖為自己不法之所有，而侵占對於業務上所持有之物，處有期徒刑壹年
；又行使偽造私文書，足以生損害於他人，處有期徒刑月，偽造之丙○○○署押、
印章及其印文各壹個均沒收；又行使偽造私文書，足以生損害於他人，處有期徒刑參
月，偽造之丁○○署押壹個沒收；應執行有期徒刑壹年伍月，偽造之丙○○○署押、
印章及其印文各壹個，偽造之丁○○署押壹個，均沒收。
    事  實
乙○○自民國七十九年十月間起，任職甲○○○○險股份有限公司（以下簡稱國泰保
險公司）白河展業課下營通訊處收展員，負責該公司保險業務拓展、向保險客戶收取
保險費、為保險客戶提出各種保險金、保險單質押貸款申請與保險金、貸款等款項轉
交及向客戶收取利息與償還款解繳公司等業務，係從事業務之人，竟基於意圖為自己
不法所有之概括犯意，於八十五年七月至十二月間，先後多次向附表所列客戶陳正
育等四十九人收取續期保險費五十六萬八千五百八十三元（新台幣，下同）、先後二
次向附表所列客戶李學龍、洪玉能二人收取保險單質押貸款利息一萬三千五百十五元
後，未將上述客戶所繳納之續期保險費與貸款利息解繳國泰保險公司，而擅自以其本
人或其夫姜保章簽發以新營郵局、台南縣下營鄉農會與台南市第六信用合作社開元分
社為付款人之支票交付國泰保險公司充數，惟上開支票經國泰保險公司提示結果，均
紛紛退票；乙○○又於八十四年四月十四日與二十五日，先後二次分別向附表所列
客戶蔡柳青、蔡曾金鉗二人收取保險單貸款清償款十六萬元與十五萬元，亦均未解繳
國泰保險公司。且乙○○復另行起意，先於八十二年十月十五日，以偽造丙○○○署
押、偽造印章方式，冒用丙○○○名義填寫偽造保單借款借據私文書，再提出施用詐
術向國泰保險公司申請保險單質押貸款十八萬元，使國泰保險公司陷於錯誤而如數交
付後，再另行起意，於八十五年十一月二十八日，以向丁○○借款為由，而利用以丁○○保險單向國泰保險公司質押借款十七萬九千元機會，另行偽造丁○○署押與盜用
其印文，冒用丁○○名義填寫保單借據私文書，再提出施用詐術向國泰保險公司申請
保險單質押貸款三十八萬九千元，再使國泰保險公司陷於錯誤而如數交付，足以生損
害於丙○○○、丁○○及國泰保險公司。案經國泰保險公司訴請台灣台南地方法院檢
察署檢察官偵查起訴。
    理  由
一、訊據被告乙○○，對右揭事實，矢口否認，辯稱：伊向國泰公司客戶陳正育等五
    十一人收取續期保險費與利息，都有繳給公司，不足部分，由其代墊，另蔡柳青
    、曾金鉗之清償貸款，係其私下向彼二人借用，未繳給公司，未在保單借據上簽
    名蓋章，至借據上借款，係丁○○去領云云。
二、然查右揭事實，業據國泰保險公司白河展業課下營通訊處主任蔡束幸、證人丁○○、蔡柳青、蔡曾金鉗、陳正育、陳金鳳與吳俊賢母親吳洪秀酌於檢察官偵查及
    本院審理中分別供述與指證甚詳，並有附表所列各保險客戶所立聲明書、續期保
    險費送金單、保單借款借據可稽，且被告交付國泰保險公司支付上述續期保險費
    與貸款利息之支票，經提示退票，亦有國泰保險公司提出支票明細表與票據查詢
    保單資料可證，被告所辯為卸責之詞，應不足採，犯行已堪認定。
三、核被告對於其業務上所持有國泰公司保險客戶繳納之續期保險費、貸款利息、貸
    款清償款，予以侵占入己之行為，係犯刑法第三百三十六條第二項之業務上侵占
    罪。其先後多次侵占犯行，時間緊接，犯罪構成要件相同，顯係基於概括犯意反
    覆為之，為連續犯，依法以一罪論並加重其刑。被告先後二次偽造保單借據，係
    犯刑法第二百十條之偽造私文書罪，偽造後持以行使，偽造之低度行為吸收於行
    使之高度行為，應論以刑法第二百十六條之行使偽造私文書罪。其偽造署押、印
    章及盜用印文係偽造文書之階段行為，不另論罪。被告二次以偽造私文書方式，
    冒用丙○○○、丁○○名義向國泰保險公司貸款，係犯刑法第三百三十九條第一
    項之詐欺取財罪。所犯行使偽造私文書與詐欺取財罪間，有方法結果之牽連關係
    ，應依刑法第五十五條規定從一重之行使偽造私文書罪處斷，且該二次行使偽造
    私文書及詐欺取財犯行，犯意各別，且與所犯業務上侵占罪間，罪名互異，應依
    刑法第五十條規定併合處罰。爰審酌被告犯罪之一切情狀，就其所犯各罪，分別
    量處如主文所示之刑，並定其應執行刑。偽造之丙○○○署押、印章及其印文各
    一個，偽造之丁○○署押一個，雖均未扣案，惟均不能證明其已滅失，應依法一
    併宣告沒收。
據上論斷，應依刑事訴訟法第二百九十九條第一項前段，刑法第五十六條、第三百三
十六條第二項、第二百十六條、第二百十條、第三百三十九條第一項、第五十五條、
第五十一條第五款、第九款、第十款、第二百十九條，罰金罰鍰提高標準條例第一條
前段，判決如主文。
本案經檢察官王森榮到庭執行職務。
中    華    民    國      八十九    年       三      月       廿一      日
                            臺灣臺南地方法院刑事第四庭
                                        法      官    蘇  孫  波
右正本證明與原本無異
如不服本判決應於送達後十日內向本院提出上訴狀
                                        書  記  官    羅  宗  賢
中    華    民    國      八十九    年       三      月       廿三      日
附錄本案論罪科刑法條全文：
刑法第三百三十六條第二項：
對於業務上所持有之物，犯前條第一項之罪者，處六月以上五年以下有期徒刑，得併
科三千元以下罰金。
刑法第二百十六條：
行使第二百十條至第二百十五條之文書者，依偽造、變造文書或登載不實事項或使登
載不實事項之規定處斷。
刑法第二百十條：
偽造、變造私文書，足以生損害於公眾或他人者，處五年以下有期徒刑。
刑法第三百三十九條第一項：
意圖為自己或第三人不法之所有，以詐術使人將本人或第三人之物交付者，處五年以
下有期徒刑、拘役或科或併科一千元以下罰金。


司法院資訊處製作；財團法人民間司法改革基金會備份。
